【裁判字號】    89,交訴,36
【裁判日期】    890712
【裁判案由】    業務過失致死
【裁判全文】
臺灣苗栗地方法院刑事判決                          八十九年度交訴字第三六號
    公  訴  人  臺灣苗栗地方法院檢察署檢察官
    被      告  甲○○
右列被告因業務過失致人於死案件，經檢察官提起公訴（八十九年度偵字第一五三八
號），本院判決如左：
    主  文
甲○○從事業務之人，因業務上之過失致人於死，處有期徒刑參月。緩刑貳年。
    事  實
一、甲○○係新鋒貨運公司之司機，平日以駕駛營業曳引車載運貨物為業，為從事業
    務之人，於民國八十九年二月二日二十時四十分許，駕駛車號ＩＴ─七三七號營
    業曳引車，沿聯亞技術學院之工地由東向西方向行駛至無號誌交叉路口時（造橋
    鄉錦水村台十三線北上十三公里又八百公尺處），因車身較長，須穿越道路至對
    向車道再右轉進入台十三線往北行駛，本應注意支線道車應暫停讓幹線道車先行
    之規定；又曳引車車身既長，轉彎時行動較平時更形遲緩，已與慢車無異，於行
    駛至無號誌交叉路口時，即應特別注意看清左右確無來車之情況下始可通過；而
    依當時情形並無不能注意之情事，竟仍疏於注意上開規定而未注意，適因鍾士翔
    駕駛車號ＢＸＯ─二九九號重型機車，沿台十三線由南向北方向行駛至上開地點
    時，亦未注意車前狀況貿然前行，而煞車不及致撞及甲○○所駕車輛之左前輪，
    使鍾士翔因而人車倒地並受有腦挫傷、外傷性顱內出血之傷害，經送醫急救，於
    八十九年二月三日十四時二十分許，不治死亡。甲○○於肇事後犯罪未發覺前即
    自行報案並自首接受裁判。
二、案經甲○○自首由苗栗縣警察局竹南分局報請台灣苗栗地方法院檢察署檢察官相
    驗後自動檢舉偵查起訴。
    理  由
一、右開事實，業據被告甲○○於偵審中坦承不諱，惟辯稱：當時有請黃壽榮（被告
    之父）在車前為指揮，於看見被害人時，黃壽榮並有以閃光燈警告，被告並已停
    車，仍因被害人車速過快撞上，渠已盡注意之義務仍閃避不及，應得依信賴原則
    予以免責云云，黃壽榮亦附合其說，惟查：台十三線公路北上車道連同慢車道共
    五、八五公尺，而兩車撞擊點僅臨路中心線一、二公尺，且該肇事地點往被害人
    車行方向其車道筆直並無何阻礙視線之物，此有道路交通事故調查報告表及現場
    照片附卷可稽，稽以被告所駕車輛係營業曳引車，其自路旁駛入省道其車速必緩
    慢前行，且被告既尚未駛入對向車道，則其目視方向必屬被害人來車方向無疑，
    而被害人來車方向車道筆直，則縱被害人係以高速前行，被告於甫進入車道時實
    不難發現被害人之來車，然本件撞擊地點距路中心線僅一、二公尺，互核被告與
    被害人二車車行速度之快速、緩慢，則本件車禍事故如確如被告所辯，渠已賦予
    相當之注意原應可避免，而竟仍肇事，則本件應屬二車相互爭道所致，被告並未
    善盡其注意之義務甚明，否則被害人無以偏離其本應行之慢車道而於快車道距路
    中心線一、二公尺處與被告所駕車輛發生碰撞；況黃壽榮為被告之父，當時又並
    無第三人在場可資旁證，是被告所辯及黃壽榮之證詞尚難遽信。
二、次按道路交通安全規則第一百零二條第一項第二款：「汽車行駛至交岔路口，其
    行進、轉彎，應依左列規定：二車輛行至無號誌或號誌故障而無交通警察指揮之
    交岔路口，支線道車應暫停讓幹線道車先行。未劃分幹、支線或同為幹線道或支
    線道者，轉彎車應暫停讓直行車先行」；又同規則第一百二十五條第一項第二款
    ：「慢車行駛至交岔路口，其行進或轉彎，應依左列規定：二行近無號誌或號誌
    故障及無交通警察指揮之交岔路口，應減速慢行，看清左右確無來車並在不妨礙
    汽車通行之情況下迅速通過」，分別定有明文；雖前揭第一百二十五條第一項第
    二款係規定於道路交通安全規則有關「慢車」之第五章中，但如前所述，被告所
    駕駛之曳引車其車身較長，既須穿越道路至對向車道始得右轉進入台十三線往北
    行駛，本應注意轉彎時行動較平時更形遲緩，其情形已與「慢車」無異，於轉彎
    時即應特別注意看清左右確無來車之情況下始可通過，是有關「慢車」行駛之注
    意義務，被告即有應予遵守之相同理由，況其本即有支線道車應讓幹線道車先行
    之義務；其於前揭時地駕駛車輛，應注意能注意而不注意上開規定，以致肇事，
    被告之行為自有過失。雖被害人鍾士翔亦因無照而駕駛重型機車且未注意車前狀
    況亦與有過失，但被告仍難辭過失之責，台灣省竹苗區車輛行車事故鑑定委員會
    鑑定結果，亦持相同看法，有鑑定意見書可稽；而被告之過失行為與被害人之死
    亡間具有相當因果關係，亦經檢察官督同檢驗員相驗屬實，製有相驗筆錄、相驗
    屍體證明書、驗斷書在卷可憑，此外並有道路交通事故調查表、為恭紀念醫院診
    斷証明書各乙紙、照片六張等在卷可資佐證，被告業務過失致人於死犯行，洵堪
    認定。
三、被告係新鋒貨運公司之司機，為從事業務之人，其於執行業務中肇事致人於死，
    核被告所為係犯刑法第二百七十六條第二項之罪，被告於肇事後犯罪未發覺前，
    向苗栗縣警察局竹南分局自首，並接受裁判，有道路交通事故調查表及警局筆錄
    可稽，應依法減輕其刑。爰審酌被告過失程度之輕重、被害人亦應負過失責任、
    被告肇事後態度及肇事後被告已與被害人家屬達成民事和解 (參卷附調解書)並
    賠償損害等一切情狀，量處如主文所示之刑。又查被告前未曾受有期徒刑以上刑
    之宣告，有台灣高等法院被告全國前科紀錄表在卷可按，被告因過失致犯本罪，
    其經此教訓，當知謹慎而無再犯之虞，本院認所宣告之刑，以暫不執行為宜，爰
    併宣告緩刑二年，以勵自新。
據上論斷，應依刑事訴訟法第二百九十九條第一項前段、刑法第二百七十六條第二項
、第六十二條前段、第七十四條第一款，罰金罰鍰提高標準條例第一條前段，判決如
主文。
本案經檢察官陳義忠到庭執行職務。
中      華      民      國    八十九    年      七      月     十二     日
                                        法  官   楊  台清
右正本證明與原本無異。
如不服本判決，應於送達後十日內向本院提出上訴狀 (須附繕本)，上訴於台灣高等
法院台中分院。
                                        書記官   李  惠  雯
中      華      民      國    八十九    年      七      月     十二     日
附錄論罪科刑法條
刑法第二百七十六條第二項
    從事業務之人，因業務上之過失犯前項之罪者，處五年以下有期徒刑或拘役，得
    併科三千元以下罰金。


司法院資訊處製作；財團法人民間司法改革基金會備份。
